臺灣臺中地方法院刑事判決　　　　　　　100年度易字第557號
公　訴　人　臺灣臺中地方法院檢察署檢察官
被　　　告　張君瑋
選任辯護人　陳明發律師
上列被告因詐欺案件，經檢察官提起公訴（九十八年度偵字第二
九八六五號），被告於準備程序中就被訴事實為有罪之陳述，受
命法官經聽取當事人之意見後，由本院合議庭裁定由受命法官獨
任改行簡式審判程序判決如下：
    主    文
張君瑋共同意圖為自己不法之所有，以詐術使人將本人之物交付
，處有期徒刑陸月，如易科罰金，以新臺幣壹仟元折算壹日。緩
刑貳年，並應向公庫支付新臺幣陸萬元，緩刑期間內付保護管束
。扣案門號0000000000號LG手機（含SIM卡）壹支，沒收。
    犯罪事實
一、張君瑋自民國九十八年十二月二十一日起，加入真實姓名年
    籍不詳、自稱「陳經理」、「沈經理」等人所組成之詐騙集
    團，其明知所收取之金融帳戶存摺、金融卡及密碼等物，可
    能供他人作為詐騙財物匯款、提領款項之工具，仍依「陳經
    理」、「沈經理」之指示，負責對外收取金融機構之帳戶存
    摺、金融卡及密碼等資料，再以每件新臺幣（下同）一千元
    之代價，至臺中市○○○路上空軍一號中南寄貨站，將所收
    受之金融帳戶資料寄送至詐騙集團成員之指定地點，交予該
    詐騙集團成員作為詐欺收取贓款之工具。嗣張君瑋及「陳經
    理」、「沈經理」所屬之詐騙集團成員共同基於意圖為自己
    不法所有之犯意聯絡，由該詐騙集團某成員，在報紙刊登應
    徵接送司機之詐騙廣告，王榮聰見該廣告後撥打報紙上刊載
    之門號與該詐騙集團某成員自稱「經理」之人聯絡，王榮聰
    不疑有他，與該「經理」相約於九十八年十二月二十五日下
    午二時許，在臺中市○區○○路四段一八四號之德安百貨公
    司前應徵工作。張君瑋旋於九十八年十二月二十五日下午一
    時許，接獲「沈經理」之指示，於同日下午二時許，至德安
    百貨公司對面之7-11便利商店處，向王先生（即王榮聰）收
    取新光銀行之金融卡及密碼。張君瑋即依指示前往約定地點
    ，王榮聰因而陷於錯誤，將其所申設新光銀行帳號00000000
    00000號帳戶之金融卡及密碼交予張君瑋，張君瑋乃得手。
    【以下為查獲經過：因盧泓志前因依求職便利通廣告上所登
    載之號碼撥打電話向詐騙集團應徵工作，先後交付其不知情
    之胞姐盧佳汶所申辦兆豐國際商業銀行（原名為中國國際商
    業銀行臺中分行，與交通銀行合併後更名為兆豐國際商業銀
    行）及太平宜欣郵局帳戶之金融卡及密碼予詐騙集團使用，
    均遭列為警示帳戶（盧泓志上開所涉幫助詐欺案件，業經臺
    灣高等法院臺中分院以九十九年度上易字第一六五五號判決
    無罪確定），心有不甘，遂於九十八年十二月二十五日中午
    十二時許，按求職便利通第三０七期廣告上之類似電話逐一
    撥打，於撥打前開廣告上登載之門號0000000000號行動電話
    聯絡前開詐騙集團佯裝應徵工作，嗣張君瑋則於同日下午二
    時二十二分許接獲「沈經理」之指示後，於同日下午三時許
    ，前往臺中市市○路○○○路口之約定地點，向盧泓志表明
    身分時，盧泓志藉故拖延並報警，警方到場後當場查獲張君
    瑋，並扣得其已詐騙得手之王榮聰駕照影本、履歷表、新光
    銀行提款卡、提款卡帳戶及密碼紙條各一張（上開物品均已
    發還王榮聰），及寄貨單六張與門號0000000000號LG手機（
    含SIM卡）一支。】
二、案經臺中市政府警察局第二分局報告臺灣臺中地方法院檢察
    署檢察官偵查起訴。
    理    由
壹、程序方面：
一、按除被告所犯為死刑、無期徒刑、最輕本刑為三年以上有期
    徒刑之罪或高等法院管轄第一審案件者外，於法院行準備程
    序進行中，被告先就被訴事實為有罪之陳述時，審判長得告
    知被告簡式審判程序之旨，並聽取當事人、代理人、辯護人
    及輔佐人之意見後，裁定進行簡式審判程序；且受命法官行
    準備程序，與法院或審判長有同一之權限；又簡式審判程序
    之證據調查，不受刑事訴訟法第一百五十九條第一項、第一
    百六十一條之二、第一百六十一條之三、第一百六十三條之
    一及第一百六十四條至第一百七十條規定之限制，刑事訴訟
    法第二百七十三條之一第一項、第二百七十九條第二項前段
    、第二百七十三條之二分別定有明文。
二、查本件被告張君瑋所犯為死刑、無期徒刑、最輕本刑為三年
    以上有期徒刑以外之罪，且非高等法院管轄第一審之案件，
    經本院合議庭裁定由受命法官行準備程序時，被告就被訴事
    實為有罪之陳述後，復經本院合議庭裁定由受命法官獨任行
    簡式審判程序，是其證據之調查，自不受刑事訴訟法第一百
    五十九條第一項、第一百六十一條之二、第一百六十一條之
    三、第一百六十三條之一及第一百六十四條至第一百七十條
    規定之限制，合先敘明。
貳、實體方面：
一、訊據被告張君瑋雖曾於偵查中矢口否認有何幫助詐欺取財之
    犯行，辯稱：伊沒有看過「陳經理」、「沈經理」等人，都
    只是用電話聯繫，伊只是應徵工作，對方要求伊收嫖客的資
    料云云，惟其於本院準備程序時，已就上揭犯罪事實坦承不
    諱，核與被害人王榮聰及證人盧泓志、黃琪惠於警詢時指、
    證述之情節相符，並有臺中市警察局（現改制為臺中市政府
    警察局）第二分局文正派出所員警職務報告、搜索扣押筆錄
    、扣押物品目錄表、搜索同意書、贓物認領保管單、王榮聰
    之駕照、履歷表及新光銀行提款卡影本、門號0000000000、
    0000000000號於九十八年十二月二十一日起至同年十二月二
    十九日之通聯紀錄、扣押物品清單各一份及空軍一號中南寄
    貨站之寄貨單六張附卷可稽，堪認被告事後於本院準備程序
    中坦認犯罪之自白屬實。按刑法上之故意，分直接故意（確
    定故意）與間接故意（不確定故意），「行為人對於構成犯
    罪之事實，明知並有意使其發生者」為直接故意；又「行為
    人對於構成犯罪之事實，預見其發生而其發生並不違背其本
    意者」為間接故意。本件被告於偵查中自承：伊有質疑為何
    需要他人交付提款卡與密碼並寄出，感覺很奇怪，也有詢問
    ，對方解釋伊聽不懂的東西，但想說失業很久，想要趕快有
    工作等語；卻未深究工作內容、何以收受帳戶並寄出每件可
    獲利一千元之原因、嫖客為何需交付提款卡等情，仍依詐欺
    集團成員之指示收受帳戶，並將帳戶密碼寄送予詐欺集團成
    員使用，均足徵被告對於所收取之金融帳戶存摺、金融卡及
    密碼等物，可能供他人作為詐騙財物匯款、提領款項之工具
    ，應有概括之認識，且可預見其發生，仍加入該詐騙集團，
    分擔對外收取帳戶供該詐騙集團提領贓款之行為，堪認被告
    確與該詐騙集團成員有犯意聯絡及行為分擔甚明。是以，本
    件事證明確，被告上開犯行洵堪認定。
二、按正犯、從犯之區別，係以其主觀之犯意及客觀之犯行為標
    準，凡以自己犯罪之意思而參與犯罪，無論其所參與者是否
    犯罪構成要件之行為，皆為正犯，其以幫助他人犯罪之意思
    而參與犯罪，其所參與者，苟係犯罪構成要件之行為，亦為
    正犯，必以幫助他人犯罪之意思而參與犯罪，其所參與者又
    為犯罪構成要件以外之行為，始為從犯，最高法院著有八十
    五年臺上字第五一０號、二十五年上字第二二五三號判例可
    資參照。而電話詐騙此一新近社會犯罪型態，自刊登廣告、
    收購人頭帳戶、撥打電話實施詐騙、指定被害人匯款帳戶、
    自人頭帳戶提領款項、取贓分贓等階段，乃係需由多人縝密
    分工方能完成之集團性犯罪，被告既以負責擔任收取人頭帳
    戶等資料供所屬詐欺集團詐騙匯款之用，自應論以正犯。故
    核被告張君瑋所為，係犯刑法第三百三十九條第一項之詐欺
    取財罪。被告與真實姓名年籍不詳、自稱「陳經理」、「沈
    經理」之人及其所屬詐騙集團其他成員間對於上開犯行，具
    有犯意聯絡及行為分擔，均為共同正犯。爰審酌被告張君瑋
    以負責收取人頭帳戶資料再交予其所屬詐欺集團之方式，與
    詐欺集團成員間為犯罪行為分擔，使該等正犯肆無忌憚，助
    長犯罪之猖獗，復使其他共同正犯即「陳經理」、「沈經理
    」等其他詐欺集團成員得以此詐騙被害人等，增加犯罪偵查
    機關查察犯罪困難，並使其他共犯等得以隱匿真實身份，減
    少遭查獲之風險，行為殊無足取，復斟酌被告犯後雖曾一度
    否認犯行，惟嗣後已能坦承知錯，態度尚稱良好，而被害人
    王榮聰遭詐騙之駕照影本、履歷表、新光銀行金融卡與密碼
    等資料業經被害人領回，且幸因被告即時為警查獲，故王榮
    聰之金融帳戶並未因而遭詐欺集團用供進行詐騙之匯款工具
    而無何人因此而受有金錢、財產上之損失，犯罪情節尚未至
    無可原宥之程度等一切情狀，量處如主文所示之刑，並諭知
    易科罰金之折算標準，以資懲儆。另查被告並無前科，有臺
    灣臺中地方法院檢察署刑案資料查註紀錄表及臺灣高等法院
    被告前案紀錄表各一份在卷可按，其因一時失慮致犯本罪，
    姑念其犯行並未致生他人遭詐騙之金錢、財產上實際損害，
    且其已坦承犯行，本院認被告經此教訓，當知警惕，信無再
    犯之虞，所宣告之刑以暫不執行為適當，爰依刑法第七十四
    條第一項第一款之規定，諭知緩刑二年，以勵自新，併依刑
    法第七十四條第二項第四款規定，諭知被告應向公庫支付新
    臺幣六萬元。另衡酌被告以上開方式犯罪，守法觀念顯有不
    足，為使其於緩刑期間內，仍深知戒惕，避免緩刑之宣告遭
    撤銷，且導正其行為與加強法治之觀念，並為提供被告必要
    之協助及督促，爰依刑法第九十三條第一項之規定，併宣告
    被告於緩刑期內付保護管束，俾由地方法院檢察署之觀護人
    予以適當之督促，並發揮緩刑制度之立意。
三、扣案之門號0000000000號LG手機（含SIM卡）一支，係被告
    所有，並用供與詐欺集團之「陳經理」、「沈經理」進行聯
    繫以明被告應至何處收取被害人金融帳戶資料之工具，業經
    被告供明在卷，爰依刑法第三十八條第一項第二款之規定予
    以宣告沒收。至扣案之寄貨單六張，核與本件經起訴及經本
    院論罪科刑之犯罪事實無關，並非供本件詐欺犯罪所用之物
    ，爰就此不另為沒收宣告之諭知，附此敘明。
據上論斷，應依刑事訴訟法第二百七十三條之一第一項、第二百
九十九條第一項前段，刑法第二十八條、第三百三十九條第一項
、第四十一條第一項前段、第七十四條第一項第一款、第二項第
四款、第九十三條第一項、第三十八條第一項第二款，刑法施行
法第一條之一，判決如主文。
本案經檢察官陳雅瑩到庭執行職務。
中    華    民    國  100    年    3      月    31    日
                  刑事第十一庭    法  官  林學晴
上正本證明與原本無異。
如不服本判決應於收受送達後10日內向本院提出上訴書狀，並應
敘述具體理由；其未敘述上訴理由者，應於上訴期間屆滿後20日
內向本院補提理由書（均須按他造當事人之人數附繕本）「切勿
逕送上級法院」。
                                  書記官  簡雅文
中    華    民    國  100    年    3    月      31    日
【附錄本案論罪科刑法條】
第三百三十九條第一項
意圖為自己或第三人不法之所有，以詐術使人將本人或第三人之
物交付者，處五年以下有期徒刑、拘役或科或併科一千元以下罰
金。